【裁判字號】    91,上更(二),319
【裁判日期】    920528
【裁判案由】    毒品危害防制條例
【裁判全文】
臺灣高等法院臺中分院刑事判決                九十一年度上更(二)字第三一九號
    上  訴  人  臺灣苗栗地方法院檢察署檢察官
    上  訴人即
    被      告  辛○○
    選任辯護人  吳瑞堯
                楊譜諺
右上訴人等因被告違反毒品危害防制條例案件，不服臺灣苗栗地方法院八十九年度訴
字第四五三號中華民國九十年八月三日第一審判決（起訴案號：臺灣苗栗地方法院檢
察署八十九年度偵字第四○八六號），提起上訴，經判決後，由最高法院第二次發回
，本院更為判決如左：
    主      文
原判決撤銷。
辛○○連續販賣第二級毒品，處有期徒刑柒年捌月。
扣案之安非他命壹包沒收銷燬之；分裝袋伍個及行動電話壹具均沒收；又販賣第二級
毒品所得新台幣伍仟元沒收，如全部或一部不能沒收時，以其財產抵償之。
    事      實
一、辛○○（綽號「萬仔」、或「阿萬」），曾於民國（下同）八十一年間，因犯竊
    盜及違反肅清煙毒條例等罪，經台灣台北地方法院判處有期徒刑四年六月確定，
    於八十三年七月五日縮短刑期假釋出獄，原應於八十五年十二月二十六日期滿，
    詎辛○○復於八十五年間又因違反槍砲彈藥刀械管制條例，經台灣新竹地方法院
    判處有期徒刑十月確定，自八十五年十一月二十六日刑期起算，原應至八十七年
    八月一日期滿，惟辛○○因在假釋期間犯罪，其假釋已被撤銷，而自八十七年八
    月二十二日起，接續於上開槍砲彈藥刀械管制條例等案之後，執行其殘刑二年五
    月二十一日，其指揮書原載執行完畢日期為九十年二月十一日，但辛○○於八十
    五年間又另犯竊盜、違反麻醉藥品管理條例、煙毒等罪，分被判處罪刑確定，而
    由臺灣新竹地方法院裁定應執行有期徒刑二年三月，另因犯違反槍砲彈藥刀械管
    制條例案件，又被臺灣雲林地方法院判處有期徒刑二月確定，均應自九十年二月
    十二日起接續執行，其後辛○○於八十九年六月八日假釋出獄，其刑期應至九十
    二年四月十七日期滿。另丁○○（綽號「大餅」）則有多次違反麻醉藥品管理條
    例之犯罪紀錄，其於八十九年七月一日，復因施用第二級毒品安非他命而被裁定
    移送觀察勒戒，後因觀察勒戒結果（於八十九年七月二十五日執行完畢），認無
    繼續施用毒品傾向，而經台灣苗栗地方法院檢察署檢察官於八十九年七月二十六
    日以該署八十九年度毒偵字第一四三一號不起訴處分書就其此部分施用毒品之犯
    行為不起訴處分確定。
二、惟辛○○與丁○○二人均不知省悟，辛○○在執行上開有期徒刑假釋出獄之後，
    及丁○○在執行觀察勒戒出所後，二人仍繼續施用第二級毒品安非他命。辛○○
    復因施用第二級毒品安非他命所費不貲，為圖能繼續施用毒品，竟萌將其所購入
    供己施用之第二級毒品安非他命，撥取部分轉售他人，以賺取買賣價差藉以營利
    之意圖，且基於概括之犯意，而自丁○○於八十九年七月二十五日執行觀察勒戒
    完畢之後，以至同年九月二十八日之間，連續四次分別在丁○○於苗栗縣頭份鎮
    ○○○路三二巷十六號三樓之租屋處、或在苗栗縣頭份鎮之「金天地遊藝場」等
    處，將其以每公克約新台幣（下同）一千元價格所購入之第二級毒品安非他命，
    撥出其中之一部分數量賣給丁○○。丁○○在前三次均以一千元之價格向辛○○
    購入不及一公克數量之安非他命（因丁○○未予秤重，故無法供述其確切之重量
    ），第四次則在八十九年九月二十八日晚上，先由丁○○撥打辛○○所使用之0
    000000000號行動電話聯絡後，由辛○○將不及二公克數量之安非他命
    攜至苗栗縣頭份鎮「金天地遊藝場」，以二千元之價格賣給丁○○。嗣丁○○在
    向辛○○購得上開安非他命之後，於同年九月二十九日下午一時許，在苗栗縣頭
    份鎮○○○路三二巷一六號三樓其居所為警查獲，並扣得丁○○尚未施用完畢之
    安非他命二包（合計淨重○．七四公克，包裝重○．四七公克，扣於臺灣苗栗地
    方法院檢察署八十九年度偵字第四０八三號丁○○毒品危害防制條例案件中）。
三、丁○○在被警查獲之後，供出上開安非他命係向辛○○購買，警方為誘捕辛○○
    ，乃於同日下午五時零四分提供0000000000號行動電話，並撥接辛○○所有上開0000000000號之行動電話，授意丁○○與辛○○聯繫，佯
    稱欲再向辛○○購買安非他命二千元，辛○○雖然應允而約定半小時後交易，但
    屆時並未依約前來，警方乃又於同日下午五時四十七分撥打辛○○之上開行動電
    話，但撥通之後，辛○○不應即關機（故通話秒數僅二秒），警方乃復又於同日
    下午六時十三分再次撥接辛○○所有上開0000000000號之行動電話，
    並於撥通之後，催請辛○○速帶安非他命前來。辛○○乃於同日（即同年九月二
    十九日）下午六時二十分許，攜帶其以一千元購得之安非他命一包（淨重一．二
    四公克）、及其所有預備用來盛裝安非他命販賣之分裝袋五個，到丁○○之上開
    住處，欲將上開安非他命一包以二千元代價賣給丁○○，惟在其甫抵達上址後，
    即為埋伏在該處之警員當場逮捕，並扣得上開安非他命一包、分裝袋五個、及辛○○所有用供販賣安非他命聯繫之用之0000000000號行動電話一具，
    辛○○此次因而能販賣安非他命得逞。
四、案經內政部警政署國道公路警察局第二警察隊報告臺灣苗栗地方法院檢察署檢察
    官偵查起訴。
    理由
一、訊據本案上訴人即被告辛○○（以下簡稱為被告）雖然供認伊確有於八十九年九
    月二十九日下午六時二十分許，攜帶安非他命一包（淨重一．二四公克）、分裝
    袋五個、及其所有之0000000000號行動電話一具，到丁○○在苗栗縣
    頭份鎮○○○路三二巷一六號三樓之居所外面被警查獲之事實，但被告矢口否認
    伊在當時，係要將上開安非他命賣給丁○○，亦否認在此之前，曾經販賣過安非
    他命給丁○○，並辯稱：丁○○係在被警查獲提供安非他命給周孟毅施用，在警
    員追查其是否涉犯販賣安非他命罪嫌之時，供述其安非他命係向伊購買，其供述
    有為脫免刑責或請求減刑而為不實供述之虞，且就其在八十九年九月二十八日之
    前向伊購買安非他命之地點、數量與價格，於警、偵訊中先後供述不一，嗣在審
    理中，丁○○又已否認先前所供為真實，另其亦無法供述其在八十九年九月二十
    八日係以何支行動電話向伊洽購安非他命，丁○○在警、偵訊中所為之供述顯有
    瑕疵，應不得作為對伊論罪科刑之證據，另丁○○在八十九年九月二十九日下午
    被警查獲之後，雖有撥打行動電話給伊，但丁○○在電話中係叫伊前去拿錢，伊
    亦係因要取回丁○○積欠伊之一萬二千元而前往，所攜帶之安非他命實係購來供
    伊施用之物，與毒品之販賣無關等情。
二、然查：
（一）本案被告於前開時、地被警查獲之後，雖未被羈押，但此後其於八十九年十一
      月八日凌晨零時五十分許，又在苗栗縣台三縣永興段獅象橋附近，因持有安非
      他命被警查獲，因經警採集其尿液送驗結果，有安非他命陽性反應，台灣苗栗
      地方法院檢察署檢察官乃聲請台灣苗栗地方法院於九十年二月十二日以該院九
      十年度毒聲字第一五六號刑事裁定，將被告移送觀察、勒戒，嗣在緝獲被告（
      同時查獲安非他命十六．四公克）並執行觀察、勒戒之後，認有繼續施用毒品
      傾向，台灣苗栗地方法院檢察署檢察官乃又聲請台灣苗栗地方法院於九十年五
      月二十八日以該院九十年度毒聲字第六二八號刑事裁定，將被告移送強制戒治
      一年，其間，被告曾於九十年五月八日經檢察官訊問時，亦供述：「（被查獲
      之安非他命十六．四公克）我向『阿猴』在台北華西街與環河北路之華西街觀
      光夜市附近以九千元買的」、「（我）從八十九年六、七月間分別在苗栗家中
      吸食（安非他命），最後一次是九十年五月七日晚上十一時十分在．．．．．
      ．吸食」等語，此有苗栗縣警察局大湖分局刑事案件報告書、苗栗縣衛生局煙
      毒尿液檢驗成績書、台灣苗栗地方法院九十年度毒聲字第一五六號刑事裁定、
      九十年度毒聲字第六二八號刑事裁定，台灣苗栗地方法院檢察署檢察官偵訊筆
      錄影本附於同署九十年度上字第七二號偵查卷宗（即本案檢察官不服原審判決
      提起上訴卷宗）可稽。依據上情，本案被告因執行前開有期徒刑而於八十九年
      六月八日假釋出獄之後，即有繼續購入並施用第二級毒品安非他命，應堪認定
      。
（二）又本案證人丁○○在八十九年九月二十九日下午一時許，曾在其於苗栗縣頭份
      鎮○○○路三二巷十六號三樓之居所被警查獲其尚未施用完畢之安非他命二包
      （合計淨重○．七四公克，包裝重○．四七公克），此有警訊筆錄及法務部調
      查局檢驗成績書影本在卷可稽（見本院九十年度上訴字第一六六六號刑事卷宗
      第六一頁）。而上開毒品安非他命係丁○○向被告購買，亦據證人丁○○在警
      、偵訊中供證明確。此外，證人丁○○並於警訊中供述：「．．．．．．貴隊
      今日所查獲的安非他命也是我向綽號『萬仔』之男子購買供吸食用的」、「我
      是向綽號『萬仔』之辛○○購買的」、「我向綽號『萬仔』共購買過四、五次
      ，都是以打『萬仔』之行動電話0000000000號聯絡交易地及金額」
      、「我共向綽號『萬仔』之男子購買過四、五次安非他命，每次都買二千元安
      非他命二公克，最近一次是昨（二十八日）晚上二十二時左右，我以打『萬仔
      』之行動電話0000000000號聯絡購買安非他命的價格，且約在我現
      居地（即苗栗縣頭份鎮○○○路三二巷十六號三樓）交易」等語（偵卷九、十
      、十一頁），另於檢察官訊問時，供證：「（九月二十九日被查獲之安非他命
      ）我向『萬仔』買的，每次一至二千元，數量由他自己衡量後交給我」、「我
      打0000000000號行動電話與他聯絡」、「（第一次）八十九年七或
      八月間，我打他電話，他直接拿到我在忠孝二路的租屋處」、「（共向他買了
      ）四、五次」、「（最近一次）八十九年九月二十八日晚上我打電話給他，他
      拿到頭份的金天地遊藝場給我，我買了二千元」、「用公用電話或向朋友借的
      電話，我住的地方沒有電話」各情（偵卷四五、四六、四七頁）。雖被告以前
      開情詞，辯稱丁○○在警、偵訊中所為之供述存有瑕疵，不得採證。惟：
（１）依據毒品危害防治條例第十七條之規定，犯同條例之販賣、轉讓、施用或持有
      第一、二級毒品罪者，如供出毒品來源因而破獲者，固得減輕其刑，但如栽贓
      誣陷或捏造證據誣告他人犯毒品危害防治條例之罪者，應處以其所誣告之罪之
      刑，同條例第十六條亦有明文規定。且本案證人丁○○雖係在被警查獲提供安
      非他命給周孟毅施用，在警員追查其是否涉犯販賣安非他命罪嫌之時，供述其
      安非他命係向被告購買。惟丁○○於警、偵訊中，始終否認其有販賣安非他命
      給周孟毅施用，何來因此供述毒品來源請求減輕其刑之動機。再經本院調取丁○○被訴販賣第二級毒品案件即台灣苗栗地方法院八十九年度訴字第四五○刑
      案卷宗，亦從未見丁○○在上開案件之偵、審程序中，曾經主張其有供出毒品
      來源，而據以請求減輕其刑責（該案原審確定判決亦未依據毒品危害防治條例
      第十七條之規定，減輕丁○○轉讓第二級毒品給周孟毅施用之刑責）。被告辯
      稱丁○○有為脫免刑責或請求減刑而故為不實供述之虞，此部分辯解與事實不
      符，尚難採信。
（２）又證據本需由法院自由判斷，故證人之證言縱令先後未盡相符，但法院本於審
      理所得之心證，就其證言之一部分認為確實可信予以採取，原非法所不許，此
      於最高法院著有四十六年台上字第一一五五號判例可資參照。本案證人丁○○
      不可能會事先預料其在八十九年九月二十九日，會被警員查獲違反毒品危害防
      制條例之犯行，而接受訊問。且依常情而論，其亦不可能會事先對其每次購買
      安非他命之時間、地點、數量、及價錢等事項，均詳為記憶，以備日後應訊。
      兼以證人丁○○甫被警員查獲之時，心緒未定，嗣後因加深思，故在偵訊中更
      正警訊部分供詞，亦屬合理，故被告以丁○○在警、偵訊中，有部分先後供述
      不一之情形，即辯稱丁○○之全部供述均非可信，尚非可採。又本案證人丁○○嗣後雖於原審及本院訊問時，翻異前詞，否認有向被告購買安非他命，並推
      稱其所供述之「萬仔」並非被告。惟證人丁○○除於警訊及偵訊為上開供證外
      ，經原審法院訊問時，其再供證：「（問：提示八十九年十月五日之偵訊筆錄
      ，此筆錄是否由你簽名的，由你所陳述的？）是的。」、「（問：當初你是否
      於自由意識下陳述？）是的。」、「（問：當天檢察官有無對你強暴脅迫，或
      是逼你如何回答？）完全沒有此情形。」、「（問：檢察官有無訊問你於八十
      九年九月二十九日中午被警查獲之安非他命是向誰買的？）是的有向檢察官陳
      述說是向『萬仔』買的。」、「（問：提示辛○○的身份證影本，當初是否由
      你指認的？）是的，當天我有指認『萬仔』就是辛○○」、「（問：對於偵訊
      時檢察官有訊問你如何與萬仔聯絡，你回答是說用0000000000號行
      動電話？）是的」各情無誤（見原審卷第六十六頁至第六十七頁）。證人即查
      獲本案之警員壬○○並於偵、審中，先後證稱：「．．．．．．查獲丁○○後
      ，他說安非他命是向辛○○買的，丁○○跟我們借行動電話00000000
      00，直接打辛○○的行動電話0000000000，表明要買安非他命，
      本來約定三十分鐘在丁○○家交貨，等了一會兒，未見人影，丁○○又打二通
      電話去催，然後才到，丁○○在門外就指認，辛○○敲該處門，叫『大餅』（
      台語），我們就上前逮捕，查到安非他命一．五公克、分裝袋五個、行動電話
      一支」（見偵查卷宗第五五頁）、「．．．．．．我們過去丁○○那裡搜索，
      丁○○主動供出毒品是跟『阿萬』辛○○買的，他先撥行動電話，因沒電，就
      改用我們同仁的行動電話撥給被告辛○○，說要購買，但丁○○他們的密語不
      是購買，而是叫他過來拿錢，．．．．．．」（本院九十一年度上更一字第九
      九號刑案卷宗第五六頁）等語。且經本院向原審法院所調取之該院八十九年度
      訴字第四五○號刑案（即丁○○被訴違反毒品危害防制條例案件）卷宗，亦顯
      示丁○○在該案九十年五月十五日之訊問期日，仍明確供述其毒品安非他命係
      向被告所購得（見該案卷宗第七四頁）。若非證人丁○○確曾向被告購買安非
      他命，證人丁○○豈會多次無端誣攀。就此部分，被告雖另於本院前審訊問其
      與丁○○有何過節之時，供述：「他有欠我一萬二千多元，不還我還在電動玩
      具店打電玩」（見本院九十年度上訴字第一六六六號刑案卷宗第四四頁）等語
      。惟被告如有在證人丁○○需錢支用之時，慨然貸款，則證人丁○○理會心存
      感激；再如證人丁○○嗣後如果有錢卻未還債，反持以把玩電動玩具而遭被告
      發現，則衡情證人丁○○亦應知所虧欠。在上開情形，證人丁○○豈會反而誣
      指被告涉犯販賣安非他命重罪。被告依據上開情詞辯稱係遭丁○○誣指，殊悖
      情理，亦不足採信。
（３）另本案證人丁○○被警查獲之安非他命，係其於八十九年九月二十八日晚上，
      以向他人借得不詳號碼之行動電話撥打被告所使用之0000000000號
      行動電話聯絡購得，上情業據證人丁○○於偵查中供述甚明。既係借用他人電
      話撥打，自難期待證人丁○○嗣後在應訊時，可以明確供出所借用電話之號碼
      。且證人丁○○嗣後又翻異前詞，更難期待其會供述此情。而經本院依據被告
      所使用上開0000000000號行動電話之通聯紀錄函查結果，上開行動
      電話在八十九年九月二十八日晚上七時至十一時之間，曾經接收之電話有：丙○○所租用之000000000號電話（通聯時間為晚上七時十五分）、己○○名義所租用之0000000000號電話（通聯時間為晚上七時十八分
      、八時四十五分、九時四十八分、五十二分、十時零七分、十時二十七分、十
      一時一分）、以丑○○名義所租用之0000000000號電話（通聯時間
      為晚上七時二十一分）、乙○○所租用之0000000000號電話（通聯
      時間為晚上八時四十二分、八時四十六分、九時三十一分）、戊○○所租用之
      0000000000號電話（通聯時間為晚上九時零九分）、及庚○○所租
      用之000000000號電話（通聯時間為晚上十時二十一分、十時三十三
      分），此有本院向和信電訊股份有限公司、遠傳電訊股份有限公司、及東信電
      訊股份有限公司所函查之上開行動電話租用紀錄在卷可稽。復經本院傳訊結果
      ，證人黃淳純（即己○○）、丑○○均證稱其等二人係因身份證遺失，而遭他
      人冒名租用上開行動電話（見本院卷宗第一六三、一六四頁）。另證人戊○○
      、乙○○亦證稱其等已無法記憶當晚是否曾將租用之上開電話借給何人。是證
      人丁○○在八十九年九月二十八日晚上有無利用上開行動電話與被告聯繫以洽
      購毒品安非他命，已屬無可追查。惟此部分雖屬無可追查，但證人丁○○於警
      訊時既能供述被告之行動電話號碼，足證其先前確曾撥用上開行動電話與被告
      通聯之事實。雖證人丁○○又供稱：係因警方要其交人，其看電話簿才講出被
      告之行動電話號碼云云。惟如有此情，其在偵查中豈會不為供述，反而供述：
      「我打0000000000的行動電話與他（指被告）聯絡（購買安非他命
      」、「（他的電話號碼）是『ㄌㄠ、ㄌㄧㄢˊ』（客家話）告訴我的，他告訴
      我辛○○被關回來了，我就向『ㄌㄠ、ㄌㄧㄢˊ』要行動電話號碼，我本來就
      認識辛○○，所以他才和我交易」等語（見偵查卷宗第四五、四七頁）。而經
      本院傳訊，證人壬○○亦證稱：「（丁○○講出辛○○的電話號碼）是憑記憶
      講的」、「我沒有要他交人，電話號碼應該是他憑記憶講的，．．．．．．若
      是看電話簿的話，我們應該會把電話簿扣下來」等語（見本院卷宗第一九四頁
      ）。且查證人丁○○被訴違反毒品危害防制條例案件，亦確未查扣任何電話簿
      。參酌上情，本院認證人壬○○之證詞應屬可信。被告以證人丁○○未能供述
      其在八十九年九月二十八日係以何支行動電話向伊洽購安非他命，即據以辯稱
      丁○○在警、偵訊中此部分之供述為不可信，此部分辯解亦為本院所不採。
（４）綜上所述，本案被告以前開情詞，辯稱其自丁○○於八十九年七月二十五日執
      行觀察勒戒完畢之後，以至同年九月二十八日之間，未曾販賣任何第二級毒品
      安非他命給丁○○，為本院所不採。證人丁○○既難認與被告有何積怨而會挾
      怨誣攀，且其所述購買毒品撥打之0000000000的行動電話確屬被告
      所有，亦為被告所是認，另丁○○供述購自被告而於前開時、地被警查獲之晶
      體二包，經鑑定結果亦確屬安非他命，有法務部調查局檢驗成績書影本在卷可
      憑，及有上開安非他命二包之照片附卷可佐（見本院所調取之台灣苗栗地方法
      院檢察署八十九年度偵字第四○八三號丁○○違反毒品危害防制條例偵查卷宗
      第十六頁），再參酌丁○○在前開時、地被警查獲，並供出安非他命係向被告
      購買，警方為誘捕被告，授意丁○○再撥打上開0000000000號之行
      動電話與被告聯繫購買毒品之後，被告嗣後果依約攜帶安非他命一包前來（此
      部分另詳如後述）各情，證人丁○○於偵查期間，供述其自八十九年七月二十
      五日執行觀察勒戒完畢之後，以至同年九月二十八日之間，曾經多次向被告購
      買第二級毒品安非他命，應屬可信。至於證人丁○○在此段期間向被告購買安
      非他命之次數、數量、金額、及地點方面，其於警、偵訊中所述雖有部分不同
      ，惟其警訊筆錄係於八十九年九月二十九日下午三時十分及六時五十分製作，
      當時甫被查獲不久，心緒未定，而其偵訊筆錄係於八十九年十月五日製作，檢
      察官之訊問內容亦較為具體，且就八十九年九月二十九日晚上之交易地點，偵
      訊筆錄原記載為：「他拿到我租屋處」（丁○○於警訊原亦為相同供述），後
      又刪改為：「我打電話給他，他拿到頭份的金天地遊藝場給我」，此有偵訊筆
      錄足憑，足證丁○○有經深思，而在偵訊中更正警訊部分供詞之情形，本院爰
      認以丁○○在偵訊中之供證為可採取。經查，丁○○於偵訊中，係供證：「（
      九月二十九日被查獲之安非他命）我向『萬仔』買的，每次一至二千元，數量
      由他自己衡量後交給我」、「我打0000000000號行動電話與他聯絡
      」、「（第一次）八十九年七或八月間，我打他電話，他直接拿到我在忠孝二
      路的租屋處」、「（共向他買了）四、五次」、「（最近一次）八十九年九月
      二十八日晚上我打電話給他，他拿到頭份的金天地遊藝場給我，我買了二千元
      」等情（見偵查卷宗第四五、四六、四七頁），此有偵訊筆錄在卷可稽。依其
      上開供證情形，其於八十九年七月二十五日執行觀察勒戒完畢之後，以至同年
      九月二十八日之間，曾經向被告購買第二級毒品安非他命之次數至少有四次，
      有無第五次則未能確定，基於「罪疑惟輕」之原則，本院爰為丁○○自八十九
      年七月二十五日執行觀察勒戒完畢之後，以至同年九月二十八日之間，曾經向
      被告購買第二級毒品安非他命之次數四次之認定。另在購買之金額方面，除八
      十九年九月二十八日晚上丁○○係以二千元購得安非他命，業據其供證明確外
      ，其餘三次丁○○既亦無法確認是否曾以二千元購買，本院爰為其均以一千元
      向被告購買安非他命之認定。至在被告交付之數量方面，丁○○已供述此係由
      被告自己衡量交付。按毒品安非他命之交易，會因毒販供應情形及取得之難易
      而影響其交易價格，此本為事理之常。而一般之吸毒犯，因取得毒品非易而有
      求於毒販，自不可能均會先以磅秤秤重之後，再與毒販商談交易價格。丁○○
      上開供述應符情理。而被告既係意圖營利而販賣毒品，且其取得一公克安非他
      命之價格應在一千元左右（此部分另詳如後述），本院爰為被告交付給丁○○
      之安非他命，前三次均不足一公克，第四次（即八十九年九月二十八日晚上）
      則不足二公克之認定。而其交易地點，依據丁○○之供述，計有苗栗縣頭份鎮
      ○○○路三二巷十六號三樓之租屋處、或在苗栗縣頭份鎮之「金天地遊藝場」
      ，本院爰為此項認定。
（三）再，本案證人丁○○在前開時、地被警查獲，並供出安非他命係向被告購買之
      後，警方為誘捕被告，乃於同日下午五時零四分提供0000000000號
      行動電話，並撥接被告所有上開0000000000號之行動電話，授意丁○○與被告聯繫，佯稱欲再向被告購買安非他命二千元，上情已為證人丁○○
      所是認，並有上開0000000000號行動電話之通聯紀錄可稽。雖被告
      辯稱：丁○○在電話中，係叫伊前去拿錢，伊亦係因要取回丁○○積欠伊之一
      萬二千元而前往上址云云，另丁○○嗣在審理中亦附會其詞，並於本院審理隔
      離訊問時，雙方就借貸之時間、地點、用途、及清償情形，所述亦大致相符。
      惟被告早於偵、審中即已執此為辯。其與丁○○經本院同時提訊，亦有在本院
      訊問之前之提解過程為勾串之可能。且丁○○於本院訊問時，雖述稱其於八十
  九年七月底某日晚上七、八時許，向被告借貸一萬二千元是要繳房租，當時已
      有二個月房租未付云云。惟其被警查獲當時所居住之苗栗縣頭份鎮○○○路三
      二巷十六號三樓，實係其已離婚之配偶癸○○所承租，每月租金約六、七千元
      ，於每月十日之前支付，屋主其並不認識，上情同據丁○○於本院訊問時供述
      在卷（見本院卷宗第一九二、一九三頁）。雖因癸○○之真正住居所不詳，致
      本院無從傳訊，惟證人丁○○既亦證稱當時癸○○有在陶瓷廠工作（見本院卷
      宗第一九三頁），且經本院向合作金庫銀行頭份分行、台灣中小企業銀行頭份
      分行所調得之癸○○存款資料，亦顯示癸○○在八十九年六月二十日之前，尚
      有存款十四萬五千餘元（見本院卷宗第二五七頁），另八十九年九至十二月間
      ，於每月四日或五日均有最少二萬三千餘元至三萬餘元之穩定收入（見本院卷
      宗第二○四頁），且依據本院向財政部台灣省中區國稅局所調得之癸○○所得
      資料，亦顯示癸○○在八十八、八十九年度之薪資所得各有三十五萬餘元及二
      十一萬餘元，則證人丁○○所述其有於八十九年七月底某日晚上七、八時許，
      向被告借貸一萬二千元要繳癸○○所承租上開房屋二個月之房租，其真實性自
      非無疑。況經本院傳訊當時查獲本案警員壬○○、子○○、甲○○等人，其等
      雖因丁○○當時係以客家語與被告交談，且因時日已久，而無法明確證述丁○○當時在電話中對被告所講之言詞，但對於當時係授意丁○○購買毒品，則為
      其等一致證述無誤。證人丁○○於偵訊中，亦供證：「警察叫我打上開電話給
      他，約一小時後，萬就帶著安非他命來找我」、「我們在交易時有默契，我打
      電話給他，跟他講『叫你來拿錢』，即是我要向他買安非他命之意思，在八十
      九年九月二十九日我電話撥通了之後，先向他講我是誰，然後說跟上次一樣，
      他跟我說本來不想接，因為他的電話沒有顯示來電號碼，後來還是接了，並問
      我說，我的電話沒有顯示號碼，我跟他說是向朋友借的，但他沒有馬上來，後
      來警察有打二次電話給他，但他沒接，第三通才接，警察將電話交給我，我叫
      他快點，不久他才拿安非他命來」（偵卷四六頁）。此與卷附之電話通聯紀錄
      ，顯示換告所有之上開行動電話，曾於該日之下午五時零四分（通話秒數六十
      九秒）、五時四十七分（通話秒數二秒）、下午六時十三分（通話秒數二十一
      秒）三次接獲丁○○及警員所撥打電話之情形，亦大致相符。丁○○既於電話
      中有說：「跟上次一樣」，則丁○○在電話中所說「叫你來拿錢」，顯不可能
      是要向被告還錢之意。且當時丁○○既已同意配合警方誘捕被告，並於被告依
      約前來之時指認被告，其豈有可能係叫被告前來收取貸款。復據警員壬○○證
      述：「．．．．．．查獲丁○○後，他說安非他命是向辛○○買的，丁○○跟
      我們借行動電話0000000000，直接打辛○○的行動電話00000
      00000，表明要買安非他命，本來約定三十分鐘在丁○○家交貨，等了一
      會兒，未見人影，丁○○又打二通電話去催，然後才到，丁○○在門外就指認
      ，辛○○敲該處門，叫『大餅』（台語），我們就上前逮捕，查到安非他命一
      ．五公克、分裝袋五個、行動電話一支」等語（見偵查卷宗第五五頁），且亦
      有上開分裝袋五個、行動電話一支扣案可稽，另被告攜帶前來晶體一包係安非
      他命，其淨重為一．二四公克，包裝重○．一九公克，亦有法務部調查局檢驗
      通知書一紙附卷足憑（見本院九十年度上訴字第一六六六號刑案卷宗第五九頁
      ），事證明確，被告此部分之犯行亦堪認定。
（四）末查，本案被告有多次違反麻醉藥品管理條例與肅清煙毒條例之犯罪紀錄，此
      有其前科資料在卷足憑。其不可能不知轉讓或販賣第二級毒品安非他命刑罰處
      罰之重。且依據丁○○之偵訊供述，其亦係經由「ㄌㄠ、ㄌㄧㄢˊ」（客家話
      ）之告知，才知被告出獄之事實，並因此才查探到被告之行動電話號碼，顯見
      二人應無特殊情誼。否則丁○○豈會向警方告知被告販毒。在此情形，若非有
      利可得，被告豈會干冒被警查獲而負擔刑責之風險，而將第二級毒品安非他命
      未轉取差價而讓與丁○○。如再就本案被告於偵查中，已供述其被查扣之上開
      安非他命一包（淨重一．二四公克）係其以一千元購得（見偵卷第六、三九頁
      ），詎被告卻欲販賣給丁○○二千元以觀，被告此次有從中賺取買賣價差而藉
      以營利之意圖，其情甚明（縱使如其嗣後改稱一公克以一千元購得，其以上開
      價錢販賣亦有價差）。至於被告前四次販賣給丁○○之安非他命數量雖屬不詳
      ，惟參酌上情，及參酌被告嗣在本院前審訊問時，供稱：「（安非他命）向一
      位阿文買的，一公克一千元」等語（見本院九十年度上訴字第一六六六號刑案
      卷宗第四五頁），且於他案經檢察官在九十年五月八日訊問時，供述：「（被
      查獲之安非他命十六．四公克）我向『阿猴』在台北華西街與環河北路之華西
      街觀光夜市附近以九千元買的」等情，而丁○○則在檢察官訊問時，亦供證：
      「．．．．．．每次一至二千元，數量由他自己衡量後交給我」等情以觀，被
      告自丁○○於八十九年七月二十五日執行觀察勒戒完畢之後，以至同年九月二
      十八日之間，係三次將其以每公克約一千元價格所購入之第二級毒安非他命，
      撥出不及一公克之數量賣給丁○○一千元，另第四次則係將其以每公克約一千
      元價格所購入之第二級毒安非他命，撥出不及二公克之數量賣給丁○○二千元
      ，藉以從中賺取買賣價差而資以營利，此情亦堪認定。
三、本件公訴意旨雖指訴被告係自八十九年七月間起至被查獲時止，多次販賣第二級
    毒品安非他命多次給丁○○，因認被告自八十九年七月間某日至同月二十五日以
    前，亦涉有販賣第二級毒品之罪嫌。惟丁○○係於八十九年七月一日，因施用第
    二級毒品安非他命而被裁定移送觀察勒戒，後其觀察勒戒於八十九年七月二十五
    日執行完畢，結果認無繼續施用毒品傾向，台灣苗栗地方法院檢察署檢察官乃於
    八十九年七月二十六日以該署八十九年度毒偵字第一四三一號不起訴處分書，就
    其此部分施用毒品之犯行為不起訴處分確定，此有丁○○之前科資料附於本院向
    原審法院所調取之該院八十九年度訴字第四五○號刑案（即丁○○被訴違反毒品
    危害防制條例案件）卷宗可稽。是在八十九年七月一日至同月二十五日之前，被
    告顯無可能販賣第二級毒品安非他命給丁○○施用。公訴人此部分之指訴，為犯
    罪不能證明，惟因公訴人認此部分與前開論罪科刑部分，有連續犯之裁判上一罪
    關係，故不就此另為被告無罪之諭知，附此說明。又本案證人丁○○就其被訴違
    反毒品危害防制條例之上開案件，於原審法院審理時，雖供稱其轉讓給周孟毅之
    第二級毒品安非他命，係周孟毅出資交其同時向被告所購買（亦即非其向被告購
    買之後，再將購得之安非他命賣給周孟毅）。惟此與其警、偵訊之供述不符。且
    證人丁○○於上開案件係被訴究販賣安非他命給周孟毅，其此部分供述，至有為
    求減輕刑責而為不實供述之虞。本院爰不為丁○○亦有收取周孟毅之金錢，而代
    周孟毅向被告購買第二級毒品安非他命之認定，亦併此敘明。
四、查安非他命係屬毒品危害防制條例所規定之第二級毒品，此於同條例第二條第二
    項第二款定有明文。是核被告前開所為，就其先後四次販賣第二級毒品安非他命
    給丁○○施用部分，係犯毒品危害防制條例第四條第二項之販賣第二級毒品既遂
    罪。至於其在八十九年九月二十九日被警查獲當日下午，既已在電話中與丁○○
    約定交易安非他命二千元，此後亦攜帶上開安非他命及分裝袋等物至丁○○之上
    開住處欲販賣予丁○○，足見被告已生販賣之意甚明，雖丁○○係在辦案警員之
    授意下，佯裝購買安非他命，將被告誘出查獲，而無購買安非他命之真意，故被
    告與丁○○實際上並不能真正完成買賣第二級毒品安非他命之行為，但被告既有
    販毒之故意，且依約攜帶第二級毒品安非他命欲前往交付，顯已著手販賣第二級
    毒品安非他命之行為，此部分仍應論科販賣第二級毒品安非他命未遂之罪責，是
    被告此部分所為，係犯同條例第四條第五項、第二項之販賣第二級毒品未遂罪（
    最高法院八十五年三月十二日、八十五年度第四次刑事庭會議決議參照）。其先
    後多次販賣第二級毒品安非他命之犯行，犯罪時間密接，犯罪構成要件相同，顯
    係基於概括犯意反覆而為，應依刑法第五十六條連續犯之規定，從重論以販賣第
    二級毒品既遂罪，並就法定刑為有期徒刑部分加重其刑（法定刑為無期徒刑部分
    依法不得加重）。至其意圖販賣而持有毒品安非他命部分，已被嗣後販賣安非他
    命之行為所吸收，而不另論罪。扣案之上開安非他命一包係毒品，應依毒品危害
    防制條例第十八條第一項前段之規定宣告沒收銷燬之，被告販賣毒品所得之五千
    元係犯罪所得之財物，應依同條例第十九條第一項之規定宣告沒收，如全部或一
    部不能沒收時，以其財產抵償之。又扣案之上開分裝袋五個，係被告所有預備供
    分裝安非他命販賣所用之物，行動電話一具係被告所有聯絡販賣安非他命所用之
    物，均應依同條例第十九條第一項之規定宣告沒收之。另丁○○持有而為警查獲
    之上開安非他命一包，宜於丁○○販賣第二級毒品案件中宣告沒收銷燬之，故本
    件不予宣告沒收銷燬之，併此敘明。
五、原審判決就被告所犯予以論罪科刑，固非無見，惟本案被告具有販賣第二級毒品
    安非他命之犯行，已如前述，原審判決認定被告並無販賣安非他命之犯意，而改
    依持有第二級毒品罪論處，尚有未洽。再本案被告係在假釋中再犯本罪，與累犯
    構成要件不符，原審論處被告累犯，亦有未合。是本案被告上訴仍執前詞，否認
    犯罪，雖無理由，但檢察官上訴意旨認被告應成立販賣第二級毒品罪而執以指摘
    原審判決不當，其上訴則為有理由，自應由本院將原審判決予以撤銷改判。爰審
    酌被告犯罪之動機、手段、所生危害、所圖得之利益不多、及犯後否認犯罪等一
    切情狀，量處有期徒刑七年八月。扣案之安非他命一包依法宣告沒收銷燬之，至
    於扣案之分裝袋五個及行動電話一具，亦依法宣告沒收。另被告販賣第二級毒品
    所得新台幣五千元亦依法宣告沒收，如全部或一部不能沒收時，以其財產抵償之
    。
六、據上論斷，應依刑事訴訟法第三百六十九條第一項前段、第三百六十四條、第二
    百九十九條第一項前段、毒品危害防制條例第四條第二項、第十八條第一項前段
    、第十九條第一項，刑法第十一條前段、第五十六條，判決如主文。
本案經檢察官吳經綸到庭執行職務。
中      華      民      國      九十二  年      五      月      二十八  日
                                臺灣高等法院臺中分院刑事第三庭
    審判長法  官  陳  朱  貴
                                            法  官  胡  忠  文
                                            法  官  廖  柏  基
右正本證明與原本無異。
如不服本判決應於收受送達後十日內向本院提出上訴書狀，其未敘述上訴之理由者並
得於提起上訴後十日內向本院補提理由書（均須按他造當事人之人數附繕本）。
                                            書記官  詹  錫  朋
中      華      民      國      九十二  年      五      月      二十九  日
附錄法條：
毒品危害防制條例第四條：
製造、運輸、販賣第一級毒品者，處死刑或無期徒刑；處無期徒刑者，得併科新台幣
一千萬元以下罰金。
製造、運輸、販賣第二級毒品者，處無期徒刑或七年以上有期徒刑，得併科新台幣七
百萬元以下罰金。
製造、運輸、販賣第三級毒品者，處五年以上有期徒刑，得併科新台幣五百萬元以下
罰金。
製造、運輸、販賣專供製造或施用毒品之器具者，處一年以上七年以下有期徒刑，得
併科新台幣一百萬元以下罰金。
前四項之未遂犯罰之。
                                                                        Ａ


司法院資訊處製作；財團法人民間司法改革基金會備份。
